【裁判字號】    97,抗,142
【裁判日期】    970630
【裁判案由】    假扣押
【裁判全文】
臺灣高等法院高雄分院民事裁定           97年度抗字第142號
抗  告  人  立曜營造工程有限公司
法定代理人  甲○○
訴訟代理人  楊申田律師
相  對  人  金華成金屬工程有限公司
法定代理人  乙○○
上列當事人間聲請假扣押事件，抗告人對於中華民國97年3 月25
日臺灣高雄地方法院97年度裁全字第2928號裁定提起抗告，本院
裁定如下：
    主    文
原裁定關於准對抗告人為假扣押部分及其訴訟費用（除確定部分
外）之裁判均廢棄。
上開廢棄部分，相對人在第一審之聲請駁回。
聲請（除確定部分外）及抗告訴訟費用由相對人負擔。
    理    由
一、本件抗告意旨略以：相對人主張抗告人有滯欠其工程款新台
    幣（下同）218 萬3,147 元，與事實不符。抗告人否認之，
    且抗告人亦無脫產之必要性。而由相對人所提出之工程承攬
    合約書，監督付款協議書並無法看出與其主張之法律關係有
    何牽連。且相對人就抗告人部分有何日後不能強制執行或甚
    難執行之虞，未舉證證明，顯見相對人未就對抗告人部分為
    假扣押之請求及假扣押之原因（即必要性）予以釋明。乃原
    裁定未察，遽就抗告人部分准相對人之聲請，顯於法有違，
    爰依法提起抗告，求予廢棄並駁回相對人此部分之聲請等語
    。（本件相對人同案聲請對奇鴻營造有限公司准假扣押部分
    ，經原裁定予以准許後，奇鴻營造有限公司並未提抗告而確
    定在案，附此明）。
二、按請求及假扣押之原因，應釋明之。前項釋明如有不足，而
    債權人陳明願供擔保或法院認為適當者，法院得定相當之擔
    保，命供擔保後為假扣押，民國92年2 月9 日修正公布之民
    事訴訟法第526 條第1 項、第2 項規定甚明。所謂假扣押之
    原因，即債務人有日後不能強制執行或甚難執行之虞或應在
    外國為強制執行者是也。同法第523 條亦有明文。諸如債務
    人浪費財產，增加負擔，或就其財產為不利益之處分，將達
    於無資力之狀態或移住遠地，逃匿無蹤或隱匿財產等情形均
    屬之。債權人就假扣押之原因，依法有釋明之義務，亦即需
    提出可使法院信其主張為真實之證據，必待釋明有所不足，
    而債權人陳明願供擔保後，始得准為假扣押；若債權人未釋
    明假扣押之原因，即不符假扣押之要件（最高法院94年度台
    抗字第1182號裁判要旨參照）。
三、經查相對人主張抗告人滯欠其工程款218 萬3,147 元，迄今
    仍不給付，相對人為保全強制執行，願供擔保以代釋明，請
    准對抗告人部分予以假扣押云云，固據其提出工程承攬合約
    書、監督付款協議書、請款對帳單、統一發票、付款方式表
    、公證書等影本為證，惟查前揭文書影本，係僅釋明相對人
    對抗告人請求之原因。而相對人就抗告人有日後不能強制執
    行或甚難強制執行之虞等假扣押之原因，迄未提出可使法院
    信其主張為真實之證據，是相對人就此部分假扣押之原因並
    未釋明，至為明顯，則相對人就此部分假扣押之原因既未釋
    明，揆諸上開說明，相對人聲請對抗告人予以假扣押部分，
    即不符假扣押之要件，自屬不應准許。從而原裁定准許相對
    人所為對抗告人假扣押部分之聲請，即有未當。抗告意旨指
    摘原裁定此部分不當，求予廢棄，即屬有理由，應由本院將
    原裁定關於准對抗告人為假扣押部分及訴訟費用（除確定部
    分外）之裁判均廢棄，並改裁定駁回相對人對抗告人部分之
    聲請。
四、據上論結，本件抗告為有理由，依民事訴訟法第492 條前段
    、第95條、第78條裁定如主文。
中    華    民    國    97    年    6     月    30    日
                              民事第三庭
                                  審判長法官   張國彬
                                  法      官   鄭月霞
                                  法      官   吳登輝
以上正本證明與原本無異。
如不服本裁定應於送達後10日內向本院提出再抗告狀，並繳納再
抗告費新台幣1 千元。再為抗告應以適用法規顯有錯誤為理由，
並經本院之許可，該許可以原裁定所涉及之法律見解具有原則上
之重要性者為限，並委任律師為代理人。抗告人之配偶、3 親等
內之血親、2 親等內之姻親，或抗告人為法人、中央或地方機關
時，其所屬專任人員具有律師資格並經法院認適當者，亦得為第
三審代理人。抗告人或其法定代理人具有律師資格者及前項情形
，應於提起抗告或委任時釋明之。
中    華    民    國    97    年    7     月    1     日
                                  書  記  官   張明賢
                                                 W


司法院資訊處製作；財團法人民間司法改革基金會備份。
